【裁判字號】    94,簡上,1048
【裁判日期】    950509
【裁判案由】    賭博等
【裁判全文】
臺灣高雄地方法院刑事判決            94年度簡上字第1048號
上  訴  人  甲○○
即  被  告
上列上訴人因賭博等案件，不服臺灣高雄地方法院高雄簡易庭94
年度簡字第186 號中華民國94年10月11日第一審刑事簡易判決（
聲請簡易判決處刑案號：臺灣高雄地方法院檢察署93年度偵字第
23090 號）提起上訴，及由檢察官移送併案審理（臺灣高雄地方
法院檢察署：94年度偵字第27271 號、94年度偵字第5428號），
被告於本院審理時，為有罪之陳述，經本院合議庭裁定改以簡式
審判程序審理，本院管轄之第二審合議庭判決如下：
    主  文
原判決撤銷。
甲○○共同以賭博為常業，處有期徒刑伍月，如易科罰金，以參
佰元折算壹日。扣案如附表一、二、三所示之物，均沒收。
    事  實
一、甲○○自民國92年11月起，以月薪新臺幣（下同）18,000元
    受雇於黃婉貞（業經本院另案判決），並在黃婉貞所經營設
    於高雄市○○區○○路185 號1 樓之「捷揚超商」內，擔任
    超商店員之工作。甲○○明知林榮權（業經本院另案判決）
    設在與黃婉貞所經營上揭捷揚超商同地址之「遊戲王電子遊
    戲場」此等公眾得出入場所內，設置如附表一編號1 之電動
    賭博機具19台，用以與至該遊戲場之不特定顧客對賭財物，
    其方式係賭客以5PK1 比5 （即100 元開500 分）、水果盤1
    比30、滿貫大亨10比1 、其餘為1 比1 開分，而賭玩電動機
    具，待賭客玩畢後，以機具內累積之分數向林榮權雇用之店
    員丙○○換取積分及貼有標示點數之盒子（內裝有手錶、布
    偶娃娃等物）或物品後，持該點數盒子或物品向黃婉貞所經
    營之「捷揚超商」以兌換現金，藉此射倖之賭博方式，計算
    輸贏，而賭博財物，並賴以維生。詎甲○○仍與黃婉貞、林
    榮權、丙○○基於常業賭博之犯意聯絡，由丙○○為賭客兌
    換積分及標示點數之盒子及物品，甲○○則為賭客兌換現金
    。嗣於93年11月12日晚上9 時35分許，適有陳俊加（業經本
    院判決確定）在該處賭博完畢，要求丙○○洗分兌換點數
    400 點，其即連同原有之點數200 點，共計600 點，再兌換
    標示有500 點、100 點之盒子各1 個，旋持該2 盒子至「捷
    揚超商」門口向甲○○兌換現金600 元後，為警當場查獲，
    並扣得如附表一所示之物及現金600元。
  (二)詎甲○○於遭警查獲後，竟不知悔改，仍以每月薪資18,000
    元受僱於黃婉貞，基於開常業賭博之犯意，並與林榮權、黃
    婉貞及許惠斐基於犯意聯絡，由林榮權自93年12月間起，於
    其所經營同上址之「遊戲王電子遊戲場」之公眾得出入場所
    內，雇用之店員許惠斐（業經本院另案判決）負責遊戲場內
    兌換代幣、洗分及兌換點數卡之工作，並於其上揭遊戲場內
    擺設附表二編號1 至10所示賭博性電動機具皇冠迷13、滿貫
    大亨、中華5PK 等種類共19台（聲請書誤載為15台），用以
    與至該遊戲場之不特定顧客對賭財物，其方式係賭客以1 分
    積分兌換1 分點數之方式開始賭玩電動機具，待賭客玩畢後
    ，即以機具內累積之分數兌換為積分卡，再將積分卡交由遊
    戲場店員許惠斐換取貼有標示點數之盒子（內裝有手錶、布
    偶娃娃等物）或物品後，持該點數盒子或物品向黃婉貞所經
    營之「捷揚超商」店員甲○○換取現金，藉此射倖之賭博方
    式，計算輸贏，而賭博財物，並賴以維生。嗣於94年2 月24
    日晚上8 時50分許，適有賭客鄭俊樹（業經本院另案判決）
    在上開遊戲場內打玩賭博性電動玩具「滿貫大亨」，待贏得
    600 分積分後，即持所贏得之積分向許惠斐換取其上貼500
    點及100 點之盒子各1 個，再持上開盒子向甲○○換取現金
    600 元後，為警當場查獲，並扣得如附表二所示之物及員工
    每月公休表6 張、致律師函1 張、判決書3 份、電腦主機1
    台及現金600 元等物。
  (三)甲○○於迭次為警查獲後，猶不知悔改，自94年4 月間起，
    仍以每月薪資18,000元受僱於林榮權，而與林榮權基於常業
    賭博之犯意聯絡，由林榮權在所經營位於高雄市○○區○○
    路185 號之公眾得出入之「遊戲王電子遊戲場」內，擺設如
    附表三編號1 至9 所示之賭博性電子遊戲機台共15台（含IC
    板17塊），用以與至該遊戲場之不特定顧客對賭財物，甲○
    ○則係負責現場管理、開分、洗分，將積分兌換成物品或現
    金予顧客，其賭博方式係賭客以1 分積分兌換1 分點數之方
    式開始賭玩電動機具，待賭客玩畢後，即以機具內累積之分
    數兌換店內物品後，再持該物品向甲○○換取現金，藉此射
    倖之賭博方式，計算輸贏，而賭博財物以之常業。嗣於94年
    11月22日18時40分許，適有賭客陳明輝（業經臺灣高雄地方
    法院檢察署檢察官職權不起訴處分）在上開遊戲場打玩賭博
    性電動玩具「滿貫大亨」，贏得1,500 分積分後，即持所贏
    得之積分先向甲○○換取3 條香菸後，再持上開3 條香菸向
    甲○○換取現金1,500 元後，為警當場查獲，並扣得如附表
    三所示之物及現金1,500 元。
二、案經高雄市政府警察局三民第二分局報請高雄地方法院檢察
    署檢察官偵查後聲請簡易判決處刑及移送併辦。
    理  由
一、本件上訴人即被告甲○○所犯係死刑、無期徒刑、最輕本刑
    為3 年以上有期徒刑以外之罪，其於準備程序中就被訴事實
    為有罪之陳述，經法官告知簡式審判程序之旨，並聽取公訴
    人、被告之意見後，本院認為適宜進行簡式審判程序，由合
    議庭裁定改依簡式審判程序審理，合先敘明。
二、被告甲○○上訴意旨略以：坦承有上開犯罪事實，希望從輕
    量刑等語。
三、訊據被告對於上開犯罪事實坦認不諱，且就事實欄一(一)之犯
    行部分，業據證人陳俊加於警詢及偵查中證述明確，且有臨
    檢紀錄表、資金出入明細各1 張，扣押筆錄、扣押物品目錄
    表各3 份、查獲現場照片21張附卷可稽；就事實欄一(二)之犯
    行部分，亦經證人鄭俊樹於警詢及偵查中證述綦詳，且有臨
    檢紀錄表、資金出入明細各1 張，扣押筆錄、扣押物品目錄
    表各1 份、查獲現場照片12張在卷可佐；就事實欄一(三)之犯
    行部分，核與證人陳明輝於警詢及偵查中證述之情節相符，
    且有臨檢紀錄表、資金出入明細各1 張，扣押筆錄、扣押物
    品目錄表各1 份、查獲現場照片12張存卷可參，足認被告前
    開自白與事實相符，應可採為認定被告有罪之依據。綜上所
    述，本件事證明確，被告犯行堪以認定，應予依法論科。
四、按刑法上所謂常業犯，係指反覆以同種類之行為目的之社會
    活動之職業性犯罪而言，亦即恃犯罪以維生即已構成，至於
    犯罪所得之多寡或盈虧、經營時日之長短、是否恃此犯罪為
    唯一之謀生職業，均非所問，縱令兼有其他職業，仍無礙於
    該常業犯罪之成立，此有最高法院27年上字第520 號判例及
    88年臺上字第510 號判例可資參照。共犯林榮權經營遊戲王
    遊藝場，前後分別擺設賭博性電動機具19台、19台、15台，
    並僱用員工丙○○、許惠斐擔任開分、洗分之工作，共犯黃
    婉貞經營捷揚超商，雇用被告甲○○與賭客兌換現金等工作
    ，顯係以長期經營之意思營業，並希冀吸引不特定人前來利
    用機具賭博，自係賴以營生，被告甲○○受僱擔任捷揚超商
    店員支領薪資，並負責提供現金供設於同址之遊戲王遊藝場
    賭客兌換兌換現金之工作，係以此方式為業營生而以之為常
    業。核被告所為，係犯刑法第267 條之常業賭博罪，被告與
    共犯黃婉貞、林榮權、丙○○、許惠斐間，就前揭常業賭博
    犯行間，有犯意之聯絡及行為之分擔，為共同正犯。犯罪事
    實欄一(二)、(三)所示之部分，雖未經檢察官聲請簡易判決處刑
    ，然與檢察官聲請簡易判決部分有常業犯之實質上一罪關係
    ，業如上述，為聲請效力所及，本院自得一併審理。
五、原審以被告罪證明確，依法論罪科刑，固非無見。惟因檢察
    官移送併辦如犯罪事實欄一(三)之常業賭博犯行部分，原審未
    及審究，即有未洽，另就犯罪事實一(二)查扣之IC板應為21
    塊，原審誤認為19塊，認定事實未依證據，自有未當，故
    本件被告上訴雖無理由，惟原審判決既有上述可議之處，自
    應由本院將原判決予以撤銷改判。爰審酌被告不思以正當工
    作獲取財產，竟以賭博為業，助長僥倖歪風，時間非短，破
    壞社會善良風氣危害非輕，惟被告僅為受薪階級，尚非處於
    主導地位，犯罪情節較輕，且犯後坦承犯行，態度尚佳等一
    切情狀，兼衡被告參與犯罪之分工程度、所得利益等一切情
    狀，量處如主文所示之刑，並諭知易服勞役之折算標準，以
    資懲儆。
六、扣案如附表一編號1 、附表二編號1 至10及附表三編號1 至
    9 所示之電子遊戲機具（均含IC板），係當場賭博之器具；
    扣案如附表一編號2 至10、附表二編號11至13及附表三編號
    10所示之物，係分別在賭博機臺營業處櫃臺及兌換籌碼處所
    查獲之財物，故依刑法第266 條第2 項之規定，不問屬於犯
    人與否，均予以宣告沒收。又扣案如附表一編號11、12、附
    表二編號14至17及附表三編號11所示之物，為供犯本件賭博
    罪之物，且分屬共犯林榮權、黃婉貞所有，於共犯責任範圍
    內，依刑法第38條第1 項第2 款併予宣告沒收。另犯罪事實
    一(二)扣案之員工公休表、業者致律師函、簡易判決書及電腦
    主機等物，因與本案犯行無涉，則不予宣告沒收，犯罪事實
    一(一)扣案之600 元、犯罪事實一(二)扣案之600 元及犯罪事實
    一(三)扣案之1,500 元，業經被告甲○○分別兌換交予賭客陳
    俊加、鄭俊樹及陳明輝，分屬陳俊加、鄭俊樹及陳明輝所有
    ，業據證人陳俊加、鄭俊樹及陳明輝於警詢及偵查中陳述明
    確，應屬陳俊加、鄭俊樹及陳明輝犯賭博罪所得之物，亦非
    在賭台或兌換籌碼處之財物，爰不於本案宣告沒收，附此敘
    明。
據上論斷，應依刑事訴訟法第455 之1 第1 項、第3 項、第369
條第1 項前段、第364 條、第273 條之1 第1 項、第299 條第1
項前段，刑法第28條、第267 條、第41條第1 項前段、第266 條
第2 項、第38條第1 項第2 款，罰金罰鍰提高標準條例第1 條
前段、第2 條，判決如主文
本案經檢察官乙○○到庭執行職務。
中    華    民    國    95    年    5     月    9     日
                  鳳山刑事第1 庭審判長法  官  陳志銘
                                      法  官  林永村
                                      法  官  林芳華
以上正本證明與原本無異。
不得上訴。
                                      書記官  黃靖媛
中    華    民    國    95    年    5     月    12    日
附表一
┌──┬──────────┬────────────┐
│編號│扣 案 物 品 名 稱   │數                    量│
├──┼──────────┼────────────┤
│ 1  │電子遊戲機臺（含IC板│19台（含1 台2 人座2 台）│
│    │19塊）              │（起訴書誤載為15台）    │
├──┼──────────┼────────────┤
│ 2  │賭資                │新臺幣7,500元           │
├──┼──────────┼────────────┤
│ 3  │貼有2,000 點點數之盒│9 個                    │
│    │子（含其內物品）    │                        │
├──┼──────────┼────────────┤
│ 4  │貼有1,000 點點數之盒│9 個                    │
│    │子（含其內物品）    │                        │
├──┼──────────┼────────────┤
│ 5  │貼有500 點點數之盒子│8 個                    │
│    │（含其內物品）      │                        │
├──┼──────────┼────────────┤
│ 6  │貼有300 點點數之盒子│7 個                    │
│    │（含其內物品）      │                        │
├──┼──────────┼────────────┤
│ 7  │貼有300 點點數之物品│1 個                    │
├──┼──────────┼────────────┤
│ 8  │貼有200 點點數之盒子│1 個                    │
│    │（含其內物品）      │                        │
├──┼──────────┼────────────┤
│ 9  │貼有100 點點數之盒子│8 個                    │
│    │（含其內物品）      │                        │
├──┼──────────┼────────────┤
│ 10 │貼有100 點點數之物品│2 個                    │
├──┼──────────┼────────────┤
│ 11 │代幣                │11,390枚                │
│    │                    │（起訴書誤載為11,319枚）│
├──┼──────────┼────────────┤
│ 12 │資金入出明細表      │1 份                    │
└──┴──────────┴────────────┘
附表二
┌──┬──────────┬────────────┐
│編號│扣 案 物 品 名 稱   │數                    量│
├──┼──────────┼────────────┤
│ 1  │皇冠迷13            │1 台（含IC板1 塊）      │
├──┼──────────┼────────────┤
│ 2  │滿貫大亨            │7 台（含IC板7 塊）      │
├──┼──────────┼────────────┤
│ 3  │中華5PK             │1 台（含IC板1 塊）      │
├──┼──────────┼────────────┤
│ 4  │鷹王                │2 台（含IC板2 塊）      │
├──┼──────────┼────────────┤
│ 5  │超世紀賓果          │2 台（含IC板2 塊）      │
├──┼──────────┼────────────┤
│ 6  │賽馬（1機2人座）    │2 台（含IC板4 塊）      │
├──┼──────────┼────────────┤
│ 7  │金龍鳳              │1 台（含IC板1 塊）      │
├──┼──────────┼────────────┤
│ 8  │劍龍                │1 台（含IC板1 塊）      │
├──┼──────────┼────────────┤
│ 9  │動物柏青樂          │1 台（含IC板1 塊）      │
├──┼──────────┼────────────┤
│ 10 │彩金魔象            │1 台（含IC板1 塊）      │
├──┼──────────┼────────────┤
│ 11 │周轉金              │新臺幣3,100元           │
├──┼──────────┼────────────┤
│ 12 │貼有500點點數之盒子 │1 個                    │
│    │（含其內物品）      │                        │
├──┼──────────┼────────────┤
│ 13 │貼有100點點數之盒子 │1 個                    │
│    │（含其內物品）      │                        │
├──┼──────────┼────────────┤
│ 14 │代幣                │5,500枚                 │
├──┼──────────┼────────────┤
│ 15 │積分卡              │50張                    │
├──┼──────────┼────────────┤
│ 16 │各機臺出入明細表    │1 張                    │
├──┼──────────┼────────────┤
│ 17 │捷揚超商櫃臺內每日營│1 本                    │
│    │收帳冊              │                        │
└──┴──────────┴────────────┘
附表三
┌──┬──────────┬────────────┐
│編號│扣 案 物 品 名 稱   │數                    量│
├──┼──────────┼────────────┤
│ 1  │皇冠迷13            │1 台（含IC板1 塊）      │
├──┼──────────┼────────────┤
│ 2  │滿貫大亨            │6 台（含IC板6 塊）      │
├──┼──────────┼────────────┤
│ 3  │雙人座賽馬          │1 台（含IC板2 塊）      │
├──┼──────────┼────────────┤
│ 4  │金龍鳳BAR           │1 台（含IC板1 塊）      │
├──┼──────────┼────────────┤
│ 5  │劍龍BAR             │1 台（含IC板1 塊）      │
├──┼──────────┼────────────┤
│ 6  │彩金魔象            │1 台（含IC板1 塊）      │
├──┼──────────┼────────────┤
│ 7  │鷹王                │2 台（含IC板2 塊）      │
├──┼──────────┼────────────┤
│ 8  │雙人座賽馬          │1 台（含IC板2 塊）      │
├──┼──────────┼────────────┤
│ 9  │超世紀賓果          │1 台（含IC板1 塊）      │
├──┼──────────┼────────────┤
│ 10 │香煙                │30包                    │
├──┼──────────┼────────────┤
│ 11 │代幣                │8,150枚                 │
└──┴──────────┴────────────┘


司法院資訊處製作；財團法人民間司法改革基金會備份。
